臺灣桃園地方法院民事裁定
                                    111年度重訴字第390號
聲  請  人
即  原  告  沈勝勇  
            鍾俊宏  
            鍾俊傑  
            鍾俊文  
共      同
訴訟代理人  高靖棠律師                      
相  對  人
即追加原告  沈秀媚  
被      告  沈家和  
上列當事人間請求遷讓房屋等事件，聲請人聲請追加相對人為原
告，本院裁定如下：
    主  文
聲請駁回。
    理  由
一、本件聲請意旨略以：聲請人與相對人均為訴外人沈榮昌之共
    同繼承人。聲請人主張被告前委任沈榮昌擔任被告向第三人
    桃園市大溪區農會（下稱大溪農會）借款之保證人，因被告
    未繳納借款本息，致大溪農會逕自沈榮昌申設於大溪農會帳
    戶中扣繳達新臺幣（下同）386,024元，尚欠4,422,481元，
    原告就全體繼承人公同共有之債權，訴請被告返還386,024
    元予聲請人及相對人，並代聲請人及相對人清償對大溪農會
    所負擔4,422,481元之抵押權債務及其利息、違約金，本件
    訴訟依法應由全體繼承人共同起訴，為此聲請裁定命相對人
    追加為原告，未依限追加者，視為已一同起訴等語。
二、按訴訟標的對於數人必須合一確定而應共同起訴，如其中一
    人或數人拒絕同為原告而無正當理由者，法院得依原告聲請
    ，以裁定命該未起訴之人於一定期間內追加為原告。逾期未
    追加者，視為已一同起訴，民事訴訟法第56條之1第1項定有
    明文。又按繼承人有數人時，在分割遺產前，各繼承人對於
    遺產為公同共有，為民法第1151條所明定。公同共有債權人
    起訴請求債務人履行債務，係公同共有債權之權利行使，應
    依同法第831條準用第828條第3項規定，除法律另有規定外
    ，須得其他公同共有人全體之同意，或由公同共有人全體為
    原告，其當事人之適格始無欠缺。又公同共有物權利之行使
    ，固應得公同共有人全體之同意，但事實上無法得全體公同
    共有人同意時（如他公同共有人所在不明，或為對造當事人
    ），如有對第三人起訴之必要，為公同共有人全體之利益計
    ，僅由事實上無法得其同意之公同共有人以外之其他公同共
    有人起訴，要不能謂其當事人之適格有欠缺(最高法院95年
    度台上字第1834號民事判決意旨參照)。
三、聲請人主張其與相對人為沈榮昌之繼承人，公同共有沈榮昌
    所遺財產。被告前向大溪農會借款，並委任沈榮昌擔任保證
    人，嗣因被告未按期清償借款，致大溪農會逕自沈榮昌申設
    於大溪農會帳戶中扣繳達386,024元，尚欠4,422,481元，聲
    請人依民法第546條第2項、第3項、第749條、第179條規定
    ，請求被告返還386,024元，並清償4,422,481元之抵押權債
    務及其利息、違約金，核屬行使公同共有權利，應由聲請人
    與沈榮昌之其他繼承人全體向被告起訴，當事人之適格始無
    欠缺。聲請人聲請追加相對人為原告，經本院通知相對人表
    示意見，相對人具狀稱：聲請人陳報與事實不符，本人所有
    權部分願無償供被告使用，不參與聲請人求償金額分配等語
    （本院卷第283頁），是聲請人就其主張作為本件訴訟標的
    之法律關係存否，與相對人間也有爭執，從而在法律上利害
    關係相衝突，則相對人拒絕為追加為共同原告，應有正當理
    由。本件聲請為無理由，應予駁回
四、原告依民事訴訟法第56條之1第1項規定，聲請法院裁定命未
    共同起訴之人追加為原告，法院如認該未起訴之人拒絕之理
    由為正當，則與事實上無法得全體公同共有人同意之情形無
    殊，為保護全體共有人之利益，由其餘共有人起訴請求第三
    人給付公同共有債權與全體共有人，仍屬當事人適格。是以
    ，本件聲請雖經駁回，然聲請人提起本件訴訟，仍屬當事人
    適格，附此敘明。
五、據上論結，本件聲請為無理由，爰裁定如主文。
中　　華　　民　　國　　111 　年　　11　　月　　28　　日
　　              民事第一庭    法  官  呂如琦
正本係照原本作成。　　　　　　　　　
如對本裁定抗告須於裁定送達後10日內向本院提出抗告狀，並應
繳納抗告費新台幣1000元。　　
中　　華　　民　　國　　111 　年　　11　　月　　29　　日
　　　　　　　　　　　　　　　　書記官  王志成